【裁判字號】    95,抗,449
【裁判日期】    950927
【裁判案由】    保全證據
【裁判全文】
臺灣高等法院臺中分院民事裁定  95年度抗字第449號
抗  告  人  冠通機電股份有限公司
           即FEDEK MA.
法定代理人  甲○○○○○○○ .
訴訟代理人  蔡兆誠律師
上列抗告人因與相對人乙○○間保全證據事件，對於民國95年8
月3日臺灣臺中地方法院95年度聲字第1580號所為裁定，提起抗
告，本院裁定如下：
    主  文
抗告駁回。
抗告程序費用由抗告人負擔。
    理  由
一、按證據有滅失或礙難使用之虞，得向法院聲請保全；就確定
    事、物之現狀有法律上利益並有必要時，亦得聲請為鑑定、
    勘驗或保全書證，民事訴訟法第三百六十八條第一項定有明
    文。又所謂證據有滅失之虞，係指供為證據之材料本體，有
    消失之危險；至證據有礙難使用之虞者，係指證據雖未滅失
    ，而因其他客觀情事，致有不及調查之危險之謂。又依同法
    第三百七十條第一項第四款、第二項規定，保全證據之聲請
    應表明應保全證據之理由，並應釋明之。
二、抗告人於原審聲請及抗告意旨略以：緣瑞士商LNS SA公司自
    民國89年5月間開始分批陸續收購抗告人公司全體股東之股
    份，並於92年9月完成收購，成為抗告人唯一股東。又相對
    人原為抗告人公司之股東兼董事，於89年5月起，即分別將
    其名下所有之抗告人股份移轉於瑞士商LNS SA公司，並於同
    年月30日第一次移轉股份時，與瑞士商LNS SA公司及抗告人
    公司簽定股東協議書，另與抗告人簽訂委任契約。嗣於92年
    9月2日，相對人第二次移轉股份時，與瑞士商LNS SA公司及
    抗告人簽訂競業禁止合約。未料相對人疑似以他人名義設立
    新富豪機電股份有限公司（下稱「富豪公司」），並從事與
    抗告人相同業務之商業競爭行為，復根據富豪公司設立登記
    資料，該公司三位董事中二位董事呂芳清及呂秉洋，均為相
    對人之兄弟，且相對人出入富豪公司次數頻繁。又於95年2
    、3月間相對人與抗告人經理及其他員工私下洽談，企圖說
    服至富豪公司上班。抗告人於開始調查相對人之競業行為後
    ，據悉已有員工將次消息告知相對人，相對人為避免負此巨
    額之連帶賠償責任，即可能將相關富豪公司內部資料銷毀而
    滅失，若在訴訟中始向相對人請求提出，相關資料恐遭竄改
    、消滅、變造之虞而造成抗告人日後舉證請求金額之困難，
    為此聲請保全證據。嗣遭原審裁定駁回，為此提起抗告，並
    聲明：(一)原裁定廢棄。(二)請准就相對人乙○○持有，置於台
    中縣大里市○○路565巷47-13號，有關富豪機電股份有限公
    司之一切相關資料，包括該公司之財務報表、業務、財務、
    廠務等文件資料及電腦檔案；乙○○與富豪機電股份有限公
    司往來之文件資料；以及乙○○之銀行存摺為證據保全程序
    。(三)聲請及抗告程序費用由相對人負擔。
三、經查，抗告人一再指稱：在本案起訴後．相對人極可能銷毀
    或變造其持續富豪公司內部相關資料，屆時聲請人將難已證
    明其違約云云，然並未能釋明所保全之證據有滅失或礙難使
    用之虞。再者，抗告人僅泛稱相對人違反競業禁止義務云云
    ，惟其提出股東協議書、委任契約及競業禁止合約等文書，
    僅足釋明相對人曾簽立上開競業禁止文書，尚不足釋明相對
    人有何違反競業禁止之行為。又抗告人雖指稱，富豪公司三
    位董事中，即有兩位董事係相對人乙○○之兄弟云云，亦難
    逕認與相對人違反競業禁止有何關聯。至抗告人提出市場調
    查人員聲明書僅記載：「本人（即傳財樂）曾於九十四年十
    二月九日打電話至富豪公司，諉稱要與乙○○詢問有關富豪
    公司之機器買賣事宜，一位總機小姐自稱是乙○○的助理，
    並告知乙○○有來公司走動，並經常不定期的到公司」等文
    句，有該聲明書在卷可考（見原審卷第五二頁）。查該電話
    查訪對象，乃一位自稱「是乙○○的助理總機小姐」之不詳
    姓名之人所言，已無足取；且其僅供稱：乙○○到富豪公司
    「走動」？自不足釋明乙○○有何違反違反競業禁止情形。
    。綜上，抗告人既未能釋明所保全之證據有滅失或礙難使用
    之虞及表明應保全證據之理由，揆諸首開說明，本件保全證
    據之聲請核與民事訴訟法第368、370條規定要件不合，不應
    准許。是原原審駁回抗告人保全證據之聲請，並無不合。抗
    告意旨指摘原裁定不當，求予廢棄改判，為無理由，應予駁
    回。
四、本件事證已臻明確，兩造其餘攻擊或防禦方法及所提證據，
    均與本院心證之形成，不生影響，爰不一一再加以論述，併
    此明。
五、據上論結，本件抗告為無理由，爰依民事訴訟法第四百九十
    五條之一、第四百四十九條第一項、第七十八條，裁定如主
    文。
中    華    民    國    95    年    9     月    27    日
                      民事第一庭審判長法  官  吳火川
                                      法  官  饒鴻鵬
                                      法  官  陳繼先
以上正本係照原本作成。
如不服本裁定應於送達後十日內向本院提出再抗告狀，並繳納再
抗告費新臺幣1,000元。再為抗告應以適用法規顯有錯誤為理由
，並經本院之許可，該許可以原裁定所涉及之法律見解具有原則
上之重要性者為限。
                                       書記官  林育德
中    華    民    國    95    年    9     月    29    日
                                                      Ｈ


司法院資訊處製作；財團法人民間司法改革基金會備份。
